【裁判字號】    99,審訴,1600
【裁判日期】    990720
【裁判案由】    毒品危害防制條例
【裁判全文】
臺灣高雄地方法院刑事判決            99年度審訴字第1600號
公  訴  人  臺灣高雄地方法院檢察署檢察官
被      告  甲○○
上列被告因毒品危害防制條例案件，經檢察官提起公訴（99年度
毒偵字第1962號），被告就被訴事實為有罪陳述，經本院告知簡
式審判程序之旨，並聽取公訴人及被告之意見後，合議庭裁定由
受命法官獨任依簡式審判程序審理，判決如下：
    主  文
甲○○施用第一級毒品，累犯，處有期徒刑拾月。
    事  實
一、甲○○前於民國90年間，因施用毒品案件，經本院以90年度
    毒聲字第1141號裁定令入勒戒處所施以觀察、勒戒後，認有
    繼續施用毒品傾向，復經本院以90年度毒聲字第3447號裁定
    令入戒治處所施以強制戒治，於91年5月30日執行完畢，由
    臺灣高雄地方法院檢察署檢察官以91年度戒毒偵字第623號
    為不起訴處分確定。復於92年間，因施用毒品案件，經本院
    以92年度毒聲字第5707號裁定令入戒治處所施以強制戒治，
    同時經本院92年度訴字第2228號判處有期徒刑8月確定，於
    93年9月28日縮刑期滿執行完畢。另於95年間，因施用毒品
    案件，經本院以95年度訴字第3893號判處有期徒刑9月，嗣
    經減刑為有期徒刑4月又15日確定，於96年8月17日縮刑期滿
    執行完畢。又於96年間，因施用毒品案件，經本院以96年度
    訴字第4667號判處有期徒刑8月確定，於98年3月30日縮刑期
    滿執行完畢。詎其猶不知悔改，竟基於施用第一級毒品海洛
    因之犯意，於99年1月30日8、9時許，在高雄縣旗山鎮○○
    路54巷5號住處內，以針筒注射之方式，施用第一級毒品海
    洛因1次。嗣於同年1月31日15時20分許，在高雄縣旗山鎮○
    ○○路324巷30號前，因另涉竊盜案件為警查獲，經警徵得
    同意採集其尿液送驗，結果呈嗎啡、可待因陽性反應，始悉
    上情。
二、案經高雄縣政府警察局旗山分局報請臺灣高雄地方法院檢察
    署檢察官偵查起訴。
    理  由
一、本件被告甲○○所犯為死刑、無期徒刑、最輕本刑為3年以
    上有期徒刑以外之罪，其於準備程序中就被訴事實為有罪之
    陳述，經本院告知簡式審判程序之旨，並聽取當事人意見後
    ，合議庭認宜進行簡式審判程序，爰依刑事訴訟法第273條
    之1第1項規定，裁定由受命法官獨任進行簡式審判程序，合
    先敘明。
二、上揭犯罪事實業據被告甲○○於本院審理中坦承不諱；又其
    為警所採集尿液經送檢驗後，結果呈嗎啡、可待因之陽性反
    應，有高雄縣政府警察局旗山分局毒品危害防制條例案件嫌
    犯代號與真實姓名對照表（檢體編號：035）、台灣檢驗科
    技股份有限公司99年2月24日濫用藥物尿液檢驗報告各1份附
    卷可稽，足認被告自白核與事證相符，自得為認定被告犯罪
    之依據。故本案事證明確，被告犯行堪以認定。又被告曾受
    如事實欄所載之強制戒治處分執行完畢後5年內，再犯施用
    毒品罪而經依法追訴處罰完畢等事實，亦有卷附本院院內索
    引卡紀錄表、臺灣高等法院被告前案紀錄表各1份在卷可按
    。按毒品危害防制條例第20條、第23條於93年1月9日修正施
    行後，將施用毒品之刑事處遇程序，區分為「初犯」及「五
    年內再犯」、「五年後再犯」3種，其立法理由謂：「初犯
    」經觀察、勒戒或強制戒治執行完畢釋放後，「五年內再犯
    」者，因其再犯率甚高，原實施之觀察、勒戒及強制戒治既
    已無法收其實效，爰依法追訴或裁定交付審理。至於經觀察
    、勒戒或強制戒治執行完畢釋放後，「五年後再犯」者，前
    所實施之觀察、勒戒或強制戒治已足以遮斷其施用毒品之毒
    癮，為期自新及協助其斷除毒癮，仍適用「初犯」規定，先
    經觀察、勒戒或強制戒治之程序。從而依修正後之規定，僅
    限於「初犯」及「五年後再犯」二種情形，始應先經觀察、
    勒戒或強制戒治程序。倘被告於5年內已再犯，經依法追訴
    處罰，縱其第3次再度施用毒品之時間，在初犯經觀察、勒
    戒或強制戒治執行完畢釋放5年以後，已不合於「五年後再
    犯」之規定，且因已於「五年內再犯」，顯見其再犯率甚高
    ，原實施觀察、勒戒或強制戒治，已無法收其實效，即應依
    該條例第10條處罰，此有最高法院95年第7次刑事庭決議要
    旨可參。從而，被告於前開初犯經強制戒治處分執行完畢釋
    放後「五年內再犯」施用毒品罪，已不合於「五年後再犯」
    之規定，揆諸前揭說明，即應依毒品危害防制條例第10條施
    用毒品罪加以處罰。
三、核被告所為，係犯毒品危害防制條例第10條第1項之施用第
    一級毒品罪。其施用前持有第一級毒品海洛因之低度行為，
    應為進而施用之高度行為所吸收，不另論罪。被告前曾因施
    用毒品案件，經本院以95年度訴字第3893號判處有期徒刑9
    月，嗣經減刑為有期徒刑4月又15日確定，於96年8月17日縮
    刑期滿執行完畢。又於96年間，因施用毒品案件，經本院以
    96年度訴字第4667號判處有期徒刑8月確定，於98年3月30日
    縮刑期滿執行完畢之事實，有前開前案紀錄表1份附卷可稽
    ，其於該有期徒刑執行完畢後，5年內故意再犯本件法定刑
    為有期徒刑以上之罪，為累犯，應依刑法第47條第1項規定
    加重其刑。爰審酌被告前因施用毒品之犯行，經施以觀察、
    勒戒、強制戒治及法院科刑判決執行完畢後，仍無法戒除毒
    癮，竟再為本件犯行，足見其惡習已深且戒絕毒癮之意志不
    堅，未能體悟施用毒品對自己、家人造成之傷害及社會之負
    擔；惟念被告犯後坦承犯行，態度尚可，另慮及施用毒品本
    質上係屬戕害自身健康之行為，尚未直接危害他人，反社會
    性程度應屬較低；及被告之生活狀況、品行、智識程度等一
    切情狀，量處如主文所示之刑，藉資懲儆。
據上論斷，應依刑事訴訟法第273條之1第1項、第299條第1項前
段，毒品危害防制條例第10條第1項，刑法第11條前段、第47條
第1項，判決如主文。
本案經檢察官黃齡慧到庭執行職務。
中    華    民    國    99    年    7     月    20    日
                  刑事第十庭    法  官    李代昌
以上正本證明與原本無異。
如不服本判決應於收受本判決後10日內向本院提出上訴書狀，並
應敘述具體理由，如未敘述上訴理由者，應於上訴期間屆滿後20
日內補提理由書狀於本院（均須按他造當事人之人數附繕本）「
切勿逕送上級法院」。
中    華    民    國    99    年    7     月    20    日
                                書記官   黃振祐
附錄本判決論罪科刑適用法條：
毒品危害防制條例第10條
施用第一級毒品者，處6月以上5年以下有期徒刑。
施用第二級毒品者，處3年以下有期徒刑。

司法院資訊處製作；財團法人民間司法改革基金會備份。
